臺灣高雄地方法院刑事判決　　　　　　　96年度易字第1226號
公　訴　人　臺灣高雄地方法院檢察署檢察官
被　　　告　丙○○
上列被告因竊盜案件，經檢察官提起公訴（96年度偵字第5696號
），本院判決如下：
    主  文
丙○○無罪。
    理  由
一、公訴意旨略以：被告丙○○於民國96年1 月12日上午6 時30
    分許，騎乘機車行經高雄市○○區○○路27號「九依救世堂
    」時，見大門外天公爐兩側擺放青銅雙龍，竟基於意圖為自
    己不法所有之犯意，持客觀上足供為兇器使用之螺絲起子，
    竊取上開青銅龍1 只得手後，隨即騎乘機車逃離現場，於逃
    離之際，恰為住在「九依救世堂」對面之乙○○發覺，即報
    警循線查獲，因認被告涉犯刑法第321 條第1 項第3 款之攜
    帶兇器竊盜罪嫌。
二、按被告未經審判證明有罪確定前，推定其為無罪；犯罪事實
    ，應依證據認定之，無證據不得認定犯罪事實。又不能證明
    被告犯罪者，應諭知無罪之判決，刑事訴訟法第154 條、第
    301 條第1 項分別定有明文。次按，認定犯罪事實所憑之證
    據，雖不以直接證據為限，間接證據亦包括在內，然而無論
    直接證據或間接證據，其為訴訟上之證明，須於通常一般人
    均不致有所懷疑，而得確信其為真實之程度者，始得據為有
    罪之認定，倘其證明尚未達到此一程度，而有合理之懷疑存
    在時，即難遽採為不利被告之認定，最高法院著有76年臺上
    字第4986號判例可資參照。又依刑事訴訟法第161 條第1 項
    規定，檢察官就被告犯罪事實，應負舉證責任，並指出證明
    之方法。因此，檢察官對於起訴之犯罪事實，應負提出證據
    及說服之實質舉證責任。倘其所提出之證據，不足為被告有
    罪之積極證明，或其指出證明之方法，無從說服法院以形成
    被告有罪之心證，基於無罪推定之原則，自應為被告無罪判
    決之諭知，最高法院亦著有92年臺上字第128 號判例可參。
三、檢察官認被告涉犯前開罪嫌，無非係以證人乙○○之陳述為
    依據。然訊據被告則堅詞否認有何上開犯行，辯稱：案發當
    時，伊在家中睡覺，沒有到案發地點竊取物品，而伊與乙○
    ○並不相識，未曾見過乙○○等語。經查，上開「九依救世
    堂」大門外天公爐兩側之1 只青銅龍，於前揭時、地，遭人
    以旋開螺絲之方式竊走之事實，業據證人乙○○歷於警詢（
    見警卷第4 、5 頁）、偵訊（見偵卷第21、22頁）、本院審
    理中（見本院卷第30、31頁）證述明確，並有案發現場相片
    在卷可佐（見警卷第11頁），固堪認定。然關於被告是否係
    上開竊盜犯行之行為人乙節，證人乙○○於本院審理中證述
    ：伊住在「九依救世堂」對面，住處與「九依救世堂」相隔
    1 條約17公尺寬之馬路，案發當日上午伊起床後，打開家中
    鐵門，要將狗牽出去外面時，見到對面之「九依救世堂」處
    ，有1 個人將機車停在廟旁邊，並以衣服將該處天公爐的2
    側蓋起來，伊因而注意到該人，但因該人也有看到伊，所以
    伊並未直接注視該人，而是裝作在做其他事情而暗中注意該
    人，過了2 、3 分鐘後，伊因為要拿鑰匙開車而進入屋內，
    過了不到10秒鐘，伊再度到屋外時，發現該人手上拿了1 個
    東西，此時伊亦察覺「九依救世堂」的天公爐缺了1 個耳，
    伊就衝過去追該人，結果該人就將竊得之物品放在機車腳踏
    板上，並騎乘該機車逃逸離去，而該人逃逸時，伊並未記下
    其車號，之後伊也沒有去報警，又伊所以會在警詢、偵訊中
    指認被告即係竊取「九依救世堂」物品之人，是以被告之體
    型、所穿著之衣服均很像該名竊嫌為依據，至於面貌部分伊
    則無法完全確認，因為當時隔著1 條馬路，而被告經伊當庭
    指認之結果，還是覺得其上開特徵與竊嫌很像，另於本件案
    發之前，伊與被告並不相識（本院卷第30、31頁），則依證
    人乙○○上開證述內容，其認被告係本件竊盜犯行之行為人
    ，主要係以被告之身材、所穿著之服裝等為判斷依據，然關
    於人之身材、所著服裝等特徵，均係僅能類化，而無法個化
    之特徵，故僅以此2 項特徵即判斷被告係本件竊盜犯行之行
    為人，是否達到正確無誤之程度，已非無疑；再者，依證人
    乙○○所述，其與被告在案發之前並不相識，且其又係在相
    隔有約17公尺遠之馬路對面，暗中注意為上開竊盜犯行之人
    ，並係於案發後10日之96年1 月22日，方第1 次至警局指認
    被告（見警卷第4 頁），則衡諸一般常情，證人乙○○於此
    等狀況下，能否清楚觀察、記憶、判斷被告即係為本件竊盜
    犯行之行為人，亦有所疑；此外，依證人即查獲本案員警丁
    ○○於本院審理中之證述：「九依救世堂」上開物品遭竊的
    事，警方係在轄區內進行巡察時知悉，乙○○於查獲被告前
    並未至警局報案或備案，伊之所以會將被告查獲到案，是因
    為其另外涉及一起詐欺案件，而持拘票去拘提被告所致，又
    拘提被告時，並未發現被告家中有何可疑之物品等語（見本
    院卷第30頁），是除證人乙○○前開陳述外，警方於本案之
    查證過程中，並未發現任何被告涉犯本案之其他事證，實難
    遽為不利於被告之認定。
四、綜上，檢察官認被告涉犯前開犯行所憑之證據，尚未達於通
    常一般之人均不致有所懷疑，而得確信其為真實之程度，依
    刑事訴訟制度「倘有懷疑，即從被告之利益為解釋」、「被
    告應被推定為無罪」之原則，即難據以為被告不利之認定。
    此外，復查無其他積極之證據，足資認定被告有何檢察官所
    指之上開犯行，自屬不能證明被告犯罪，依首開說明，自應
    為被告無罪之諭知。
據上論斷，應依刑事訴訟法第301 條第1 項，判決如主文。
本案經檢察官甲○○到庭執行職務。
中　　華　　民　　國　　96　　年　　5 　　月　　15　　日
                  刑事第五庭    法　官 陳君杰
以上正本證明與原本無異。
如不服本判決，應於判決送達後10日內，向本院提出上訴狀。
中　　華　　民　　國　　96　　年　　5 　　月　　15　　日
                                書記官 陳昱良
